【裁判字號】    99,交上易,1423
【裁判日期】    991222
【裁判案由】    過失致死
【裁判全文】
臺灣高等法院臺中分院刑事判決      99年度交上易字第1423號
上  訴  人  臺灣臺中地方法院檢察署檢察官
被      告  陳培倫
上列上訴人因被告過失致死案件，不服臺灣臺中地方法院99年度
交易字第178號，中華民國99年8月10日第一審判決（起訴案號：
臺灣臺中地方法院檢察署99年度偵字第2747號），提起上訴，本
院判決如下：
    主  文
上訴駁回。
    事  實
一、陳培倫於民國（下同）98年12月29日17時許，駕駛車牌號碼
    0273—FZ號之自用小客貨車，由臺中縣梧棲鎮○○街出發，
    途經中棲路、臺中港路，再沿臺中縣龍井鄉○○路由西往東
    方向行駛，欲返回其位於臺中縣大肚鄉○○路○段170巷6號
    住處，嗣於同日17時40分許，行經新興路365號前，本應注
    意車前狀況，且隨時採取必要之安全措施，而當時雖暮色甫
    沈，然有照明、天候晴朗、路面乾燥無缺陷亦無障礙物，視
    距良好，並無不能注意之情形，適前方有莊郁芬騎乘車牌號
    碼G6S—571號機車，原亦沿新興路由西往東方向行駛，行至
    該處時，因欲使其女兒梁嘉莉自路旁搭乘上車（梁嘉莉原係
    搭乘公車在附近下車後，步行至該處等候莊郁芬前來搭載）
    而暫停該處，亦疏未注意臨時停車時，應依車輛順行方向緊
    靠道路右側暫停，陳培倫竟疏未注意車前狀況，致其車頭右
    前側向前撞擊莊郁芬之機車後方，使莊郁芬連人帶車向前滑
    行至數公尺遠，受有頭部挫裂傷右膝部、右腳踝等多處擦傷
    之傷害，雖經緊急送醫急救，仍於同日20時許宣告死亡。嗣
    陳培倫於車禍後，在有偵查權限之機關及人員尚未發覺犯罪
    前，主動向據報前來處理之臺中縣警察局烏日分局犁份派出
    所警員朱勝森表明其係肇事者與肇事經過，而自首接受裁判
    。
二、案經梁嘉莉告訴及臺灣臺中地方法院檢察官相驗後主動檢舉
    偵查起訴。
    理  由
一、按被告以外之人於審判外之陳述，雖不符刑事訴訟法第159
    條之1至第159條之4之規定，而經當事人於審判程序同意作
    為證據，法院審酌該言詞陳述或書面陳述作成時之情況，認
    為適當者，亦得為證據。當事人、代理人或辯護人於法院調
    查證據時，知有第一百五十九條第一項不得為證據之情形，
    而未於言詞辯論終結前聲明異議者，視為有前項之同意。刑
    事訴訟法第159條之5定有明文。查本件檢察官、被告對於被
    告以外之人於審判外之陳述及本案卷內之其餘非供述證據，
    迄言詞辯論終結前，均未爭執證據能力或聲明異議，有本院
    準備程序筆錄及審判筆錄在卷可考，另經本院審酌卷內各該
    人員陳述時之情狀，均查無被違法取供或非出於自由意志之
    情形，相關書證亦查無違法取證或造假虛捏之情事，以之作
    為本案之證據，皆屬適當，依前揭規定，本案判決以下所引
    用之人證、書證均得為本案之證據，合先敘明。
二、上開犯罪事實，業據被告陳培倫於原審及本院審理中坦承不
    諱，復據證人梁嘉莉於警詢、原審審理中證稱綦詳（相驗卷
    第9至10頁、原審卷第53頁），並有道路交通事故現場圖、
    道路交通事故調查報告表(一)(二)、車籍查詢—基本資料詳
    細畫面、現場暨車損照片、梁嘉莉模擬事故發生時其母女人
    車所在位置之照片、路口監視器所拍攝事故經過之翻拍照片
    在卷可稽（相驗卷第14至16、21、22、23至27、48至52頁、
    原審卷第58至65頁）。而被害人莊郁芬因本件車禍，受有頭
    部挫裂傷及右膝部、右腳踝等多處擦傷之傷害，雖經緊急送
    往醫院急救，仍於車禍同日之98年12月29日20時許不治死亡
    乙情，亦經臺灣臺中地方法院檢察署檢察官督同法醫師相驗
    屬實，製有相驗筆錄、相驗屍體證明書、檢驗報告書及相驗
    照片附卷可憑（相驗卷第28、33、37至41、45至47頁），被
    告自白核與事實相符。
三、按汽車行駛時，駕駛人應注意車前狀況，並隨時採取必要之
    安全措施，道路交通安全規則第94條第3項定有明文。本件
    被告於上揭時、地駕駛自用小客車，本應遵守前述規定，且
    當時雖暮色甫沈，然有照明、天候晴朗、路面乾燥無缺陷亦
    無障礙物，視距良好，並無不能注意之情形，有卷附道路交
    通事故調查報告表可按，詎其疏未注意車前狀況，致撞及在
    路旁臨時停車之莊郁芬，足見被告確有過失。又本件經送請
    臺灣省臺中縣區車輛行車事故鑑定委員會鑑定結果，亦認為
    「被告駕駛自用小客貨車未注意車前狀況，為肇事主因」，
    有該鑑定委員會99年5月12日中縣鑑字第0995501175號函暨
    所附鑑定意見書在卷可憑（原審卷第19至21頁）。至臺灣省
    車輛行車事故覆議鑑定委員會就被告之過失情節雖為同一認
    定，然關於被害人部分，則認「其重機車停在肇事地點新興
    路快車道右側邊線附近處，被同向後行駛至之陳培倫所駕駛
    自小客貨車撞及，屬無法防範，應無肇事因素」，固有臺灣
    省車輛行車事故覆議鑑定委員會函附卷可查（原審卷第35至
    37頁），惟按「臨時停車，係指車輛因上、下人、客，裝卸
    物品，其引擎未熄火，停止時間未滿3分鐘，保持立即行駛
    之狀態」；而「停車，則係指車輛停放於道路兩側或停車場
    所，而不立即行駛」，此觀道路交通管理處罰條例第3條第9
    款、第10款規定甚明。再按臨時停車時，應依車輛順行方向
    緊靠道路右側，道路交通安全規則第111條第2項前段亦定有
    明文。查證人梁嘉莉於原審審理時證稱：伊當天係搭乘所就
    讀明台高中之校車在事故地點附近之「7-11便利商店」下車
    後，依平日之習慣沿新興路由西往東方向道路之路邊逆向緩
    慢步行，一邊等候母親莊郁芬騎乘機車前來搭載返家。不久
    見母親騎乘機車迎面而來並暫停，伊遂搭著母親肩膀準備跨
    上右後座但腳尚未跨上時，機車旋即遭被告撞擊（原審卷第
    53頁），堪認事故發生時被害人莊郁芬所騎乘之重型機車係
    處於臨時停車之狀態，惟依卷附道路交通事故現場圖及證人
    梁嘉莉模擬其母女人車所在位置之照片互核以觀（相驗卷第
    14、51頁），被害人臨時停車之位置尚難謂已緊靠道路右側
    （依最接近碰撞位置之刮地痕起點距離道路邊線仍有50公分
    ，況白色邊線外尚有寬達1.8公尺之邊緣空地），堪認被害
    人亦與有過失，前揭覆議鑑定意見關於被害人無肇事因素部
    分，難謂可採，惟被告亦不得據此解免其過失罪責，要無疑
    義。
四、被害人莊郁芬因本件車禍，受有頭部挫裂傷及右膝部、右腳
    踝等多處擦傷之傷害，雖經緊急送往醫院急救，仍於98年12
    月29日20時許不治死亡，已見前述，被告之過失駕駛行為與
    被害人死亡間，復有相當之因果關係，亦甚明確。綜上，本
    件事證明確，被告犯行洵堪認定，應依法論科。
五、核被告陳培倫所為，係犯刑法第276條第1項之過失致人於死
    罪。另被告於車禍發生後，在有偵查權限之機關及人員尚未
    發覺犯罪前留在現場，並主動向據報前來處理之臺中縣警察
    局烏日分局犁份派出所警員朱勝森陳明其係肇事者與肇事經
    過，而不逃避接受裁判等情，業據證人朱勝森於原審審理中
    證稱明確（原審卷第52頁），其對於未發覺之罪自首而受裁
    判，爰依刑法第62條前段規定予以減輕其刑。原審適用刑法
    第276條第1項、第62條前段、第41條第1項前段、刑法施行
    法第1條之1之規定，審酌被告並無前科，有卷附刑案資料查
    註記錄表、臺灣高等法院被告前案記錄表可憑，駕駛自用小
    客貨車，竟疏未注意車前狀況，不慎撞及路旁騎乘機車而臨
    時停車之被害人致其死亡，使被害人家屬受有天人永隔之痛
    ，雖被害人亦有些微過失，然被告之過失情節究為肇事主因
    ，且未能與告訴人達成和解等一切情狀，量處有期徒刑6 月
    ，並諭知易科罰金之折算標準為以新臺幣1000元折算1日。
    其認事用法及量刑，核無不合。
六、檢察官上訴意旨略以：被告雖坦承犯行，惟其過失行為造成
    被害人莊郁芬之死亡結果，迄未與被害人家屬達成和解，賠
    償被害人家屬之損害，則被告對本案抱持置之不理之態度，
    原審所處之刑，實嫌過輕而難收矯正之效云云。然查，被告
    並無前科，素行尚佳，犯後坦承犯行，態度良好，又本件被
    告願意賠償三百萬元（含強制險），而被害人家屬希望獲得
    賠償五百多萬元，雙方因和解金額未能達成共識致未能達成
    調解協議，有臺灣臺中地方法院臺中簡易庭99年度交易字第
    178號調解事件報告書在卷可稽（原審卷第15頁），參以被
    告於原審審理時所陳：「我今天有籌錢籌出現金五萬元，希
    望能夠當庭交付告訴代理人以聊表心意。我原先有一個做了
    七年的工作，但發生車禍後老闆就請我休息，目前是做清潔
    工的打零工工作，我還有各為四歲、六歲、八歲的三個小孩
    需要扶養，我太太沒有上班在帶小孩」等語（原審卷第55
    頁），於本院審理時陳稱：「雙方金額差距太大，我能賠償
    的，包括強制險，可以賠償三百萬元。拿五十萬元現金，其
    餘的一百萬元分期付款。我現在一個月薪資不到三萬塊，我
    最多每個月可以分期付款一萬元」等語（本院卷第19頁反面
    ），告訴代理人並於本院審理時陳稱被告沒有錢可以和解等
    語（本院卷第19頁反面），堪認本件實係因被告及被害人家
    屬雙方因和解金額差距過大，且被告家中目前僅賴被告一人
    打零工維生，以其不到三萬元之月薪，仍願每月給付一萬元
    以賠償被害人家屬之損失，難認被告有檢察官所指對本案置
    之不理之情形，是本院認原審所處之刑，尚無不當之可指，
    檢察官上訴為無理由，應予駁回。
據上論斷，應依刑事訴訟法第368條，判決如主文。
本案經檢察官張慧瓊到庭執行職務。
中    華    民    國    99    年    12    月    22    日
            刑事第十庭    審判長法  官  江  錫  麟
                                法  官  陳      葳
                                法  官  紀  文  勝
以上正本證明與原本無異。
不得上訴。
                                書記官  吳  姁  穗
中    華    民    國    99    年    12    月    22    日
附錄：
刑法第276條第1項
因過失致人於死者，處2 年以下有期徒刑、拘役或2 千元以下罰
金。

司法院資訊處製作；財團法人民間司法改革基金會備份。
